# 商誉减值的问题

提问人：happycpv 时间：2015-10-10 16:16:21
A公司为一个长途客运企业，于 2007 年收购外地一家B公司（同样为长途客运企业），合并报表形成商誉，每年减值测试时将B公司整体视作一个资产组（经营收益主要来源于客运车辆）。自收购以来B公司业务情况良好，一直保持增长，未发生减值。经过 8 年的发展，现在的B公司与当时的B公司从资产到管理人员全部都换完了，当初收购时点的经营性资产（客运车辆、站场等）已经全部淘汰更新。请教陈版和各位审计高人，现在做B公司减值测试的时候，是否仍然可以把B视作一个资产组预测可收回金额，还是可以认为收购时点B公司的资产已经全部没有了，当时形成的商誉也应该一并转销。目前很纠结这个事情，审计认为商誉应分摊至相关资产组，原来的资产组已不复存在，应该在资产淘汰更新时相应转销商誉。公司认为B公司现在发展良好，效益远大于收购时点的状况，不可能存在减值这种情况，从投资的角度讲这是一次非常成功的并购，如果还要计提减值的话，财务反映的结果完全与其经济本质不符，也不合理。

回答人：chenyiwei
商誉不是和特定的可辨认资产绑定的，否则也就不成其为商誉，而应当直接计入相关的可辨认资产价值中了。根据IFRS 3的结论基础部分对商誉本质的说明，商誉的实质是：（ 1 ）协同效应的价值；（ 2 ）持续经营成份的价值。 就你的案例而言，虽然随着资产的持续更新和重置，当初收购时资产组内的可辨认资产均已被处置和替换，但是由于业务经营的延续性，原先的资产组划分和产生经济利益的方式并未发生变化，商誉的协同效应价值和持续经营价值依然存在，因此不能因为当初构成资产组的可辨认资产的终止确认而相应终止确认商誉。

提问人：黑妹妹 时间：2016-03-25 16:02:06
请教陈版一下，现在有一家A公司取得了非同一控制下B公司100%股权，确认商誉 200 万，收购时B公司有一家全资子公司C。一年以后B公司自设了一家子公司D公司，收购了非同一控制下的E公司，商誉 100 万。在期末进行商誉减值测试的时候，应该如何确定资产组呢？ 如果以B公司的合并报表为基础来进行测算，E公司属于以后并购进来的， 200 万商誉不应该分摊至E公司， 如果以B公司单体报表来测算，长投有一家C公司，应该如何处理？

回答人：chenyiwei
商誉应分摊到可从其协同效应中受益的资产组或资产组组合。假设此处每个公司为一个资产组，则分摊B公司商誉的资产组应为B、C、D。

提问人：zhs7403 时间：2016-03-25 21:39:06
陈老师，d属于后来成立，分摊之前的 200 万商誉测算是否合适？

回答人：chenyiwei
如果D资产组与B、C的原有业务相关，也有协同效应的，则在为了商誉减值测试目的分摊商誉时，应将D包含在内。

提问人：kxcpa 时间：2018-01-09 20:02:51
陈老师，前几天曾向您请教：被并购企业因探矿权转采矿权从而预计评估值大增，是否可以在连续几年未完成业绩承诺的情况下不计提商誉减值准备，您的回复是“不合理，这两者应属于不同的资产组，其中一个资产组的增值不能抵消另一个资产组的减值”。 我认为您的意见很有道理，但今天看到了本帖楼主的问题和您的回复，又有所疑惑，我的问题与楼主的问题是否具有相似之处，也属于“资产的持续更新和重置”。被并购方探转采的采矿权需建设新的采选系统才能进行生产，目前还没做可研报告。针对该问题我们有两种意见： 方法一：将被并购方公司整体作为一个资产组，分配全部商誉，由于探转采的采矿权预计评估价值较高，商誉不减值。 方法二：将原采矿权和采选系统作为资产组A，探转采后的矿权作为资产组B，商誉全部分配给资产组A，由于A连续几年未完成业绩承诺，从而经评估后计提商誉减值准备。 请您指导一下那种方法更合理？ 另外，有没有上述情况下商誉向资产组分配的准则规定或指导案例？ 有点啰嗦了

回答人：chenyiwei
你的案例与本贴不同。采矿权属于“具有不可替代性的特定可辨认资产”，而本案例中的资产不具有不可替代性。而且资产组的划分以独立产生现金流为标准，不同矿区不是一个资产组。